臺灣彰化地方法院刑事判決　　　　　　　100年度訴字第220號
公　訴　人　臺灣彰化地方法院檢察署檢察官
被　　　告　吳俊平
上列被告因違反毒品危害防制條例案件，經檢察官提起公訴（99
年度毒偵字第2265號），本院合議庭裁定由受命法官獨任進行簡
式審判程序，茲判決如下：
    主  文
吳俊平施用第一級毒品，累犯，處有期徒刑拾月，扣案之第一級
毒品海洛因包（分別為驗前淨重貳點陸玖貳公克，驗後淨重
貳點陸玖貳壹公克；驗前淨重壹點捌陸玖捌公克，驗後淨重壹點
捌陸柒肆公克；驗前淨重壹點伍零玖捌公克，驗後淨重壹點伍零
陸肆公克）沒收銷燬之，塑膠袋個、注射針筒壹支，均沒收；
又施用第二級毒品，累犯，處有期徒刑陸月，扣案之第二級毒品
甲基安非他命壹包（驗前淨重點肆壹捌公克，驗後淨重點
肆壹捌貳公克）沒收銷燬之。應執行有期徒刑壹年貳月，扣案之
第一級毒品海洛因包（分別為驗前淨重貳點陸玖貳公克，驗
後淨重貳點陸玖貳壹公克；驗前淨重壹點捌陸玖捌公克，驗後淨
重壹點捌陸柒肆公克；驗前淨重壹點伍零玖捌公克，驗後淨重壹
點伍零陸肆公克）、第二級毒品甲基安非他命壹包（驗前淨重
點肆壹捌公克，驗後淨重點肆壹捌貳公克），均沒收銷燬之
，塑膠袋個、注射針筒壹支，均沒收。
    犯罪事實
一、吳俊平曾於民國94年間分別因連續施用第1 、2 級毒品案件
    ，經本院以94年度訴字第1603號刑事判決各判處有期徒刑9
    月、8 月，應執行有期徒刑1 年4 月確定；復於94年間因竊
    盜案件，經臺灣臺中地方法院以94年度易字第2152號刑事判
    決判處有期徒刑5 月確定後，上開3 罪經聲請本院以95年度
    聲字第884 號裁定應執行有期徒刑1 年8 月確定後，經移送
    接續執行，並依中華民國96年罪犯減刑條例聲請本院以96年
    度聲減字第841 號裁定就上揭各罪分別減刑為有期徒刑4 月
    、4 月又15日、2 月又15日，並定應執行有期徒刑10月確定
    後，於96年7 月16日因減刑而赦免。復曾於96年間分別因施
    用第1 、2 級毒品案件，經本院以96年度訴字第2485號刑事
    判決各判處有期徒刑8 月、4 月，應執行有期徒刑11月確定
    ；又於97年間因施用第1 級毒品案件，經本院以97年度訴字
    第1161號刑事判決判處有期徒刑8 月確定，上開96、97年間
    所犯3 罪經聲請本院以97年度聲字第1527號裁定應執行有期
    徒刑1 年2 月確定；另於97年間因竊盜案件，經本院以97年
    度易字第1302號刑事判決判處有期徒刑3 月確定後，經移送
    接續執行，並於98年8 月31日因縮刑期滿執行完畢。其前於
    87年間因施用毒品案件，經本院以87年度毒聲字第982 號裁
    定送勒戒處所觀察、勒戒後，認有繼續施用毒品之傾向，經
    本院以87年度毒聲字第1134號裁定令入戒治處所施以強制戒
    治，並以88年度毒聲字第1620號裁定停止戒治付保護管束，
    復以88年度毒聲字第2442號裁定撤銷停止戒治令入戒治處執
    行所餘之強制戒治期間，88年11月7 日強制戒治執行完畢釋
    放，經臺灣彰化地方法院檢察署檢察官以89年度戒毒偵字第
    498 、499 、500 、501 號為不起訴處分確定；復於前揭強
    制戒治執行完畢釋放5 年內，於91年間因連續施用第1 、2
    級毒品案件，經本院於91年9 月25日以91年度訴字第758 號
    刑事判決各判處有期徒刑8 月、7 月，應執行有期徒刑1 年
    ，並於91年10月14日確定。詎其不知悔改，明知海洛因及甲
    基安非他命，分別業經公告為毒品危害防制條例第2 條第2
    項第1 、2 款所列管之第1 、2 級毒品，不得非法持有、施
    用，於前揭強制戒治執行完畢釋放後5 年內，於91年間再犯
    施用毒品案件，經法院判處罪刑確定後，復個別基於施用第
    1 級毒品海洛因、第2 級毒品甲基安非他命之犯意，(一)於99
    年11月16日晚上8 時許，在其位於彰化縣芬園鄉○○路○段
    445 巷30號住處內，將海洛因摻水以注射針筒注入體內之方
    式，施用第1 級毒品海洛因1 次；(二)另於99年11月16日晚上
    8 時許即前揭施用海洛因完畢後之某時，亦在其位於上址住
    處內，將甲基安非他命以玻璃球吸食器隔熱燒烤吸食煙霧之
    方式，施用第2 級毒品甲基安非他命1 次，施用完畢後，已
    將玻璃球吸食器丟棄。嗣經警方於99年11月17日下午2 時50
    分，在彰化縣彰化市○○路○段450 號，因其另案通緝而逮
    捕查獲，並扣得其所有供前揭犯罪事實欄一(一)所示施用海洛
    因時所用塑膠袋3 個、注射針筒1 支及施用海洛因後所剩餘
    之第1 級毒品海洛因3 包（分別為驗前淨重2.6932公克，驗
    後淨重2.6921公克；驗前淨重1.8698公克，驗後淨重1.8674
    公克；驗前淨重1.5098公克，驗後淨重1.5064公克）、另供
    前揭犯罪事實欄一(二)所示施用甲基安非他命後所剩餘之第2
    級毒品甲基安非他命1 包（驗前淨重3.4183公克，驗後淨重
    3.4182公克），且於同日下午6 時36分採尿送驗後，始知上
    情。
二、案經彰化縣警察局報請臺灣彰化地方法院檢察署檢察官偵查
    起訴。
    理  由
一、本案被告吳俊平所犯，均係死刑、無期徒刑、最輕本刑為3
    年以上有期徒刑以外之罪，其於準備程序就前揭被訴事實為
    有罪之陳述，經受命法官告知簡式審判程序之旨，並聽取其
    與公訴人之意見後，本院認無不得或不宜改依簡式審判程序
    進行之處，爰依刑事訴訟法第273 條之1 第1 項、第284 條
    之1 ，裁定本案由受命法官獨任進行簡式審判程序，合先敘
    明。
二、訊據被告對其分別於上揭時、地，施用第1 級毒品海洛因及
    第2 級毒品甲基安非他命各1 次之事實，於本院審理時均坦
    承不諱（參見本院100 年2 月25日審判筆錄），且有扣案物
    品照片2 張（參見偵查卷宗第24、25頁）附卷可參；並有扣
    案之粉末3 包（分別為驗前淨重2.6932公克，驗後淨重2.69
    21公克；驗前淨重1.8698公克，驗後淨重1.8674公克；驗前
    淨重1.5098公克，驗後淨重1.5064公克），經送驗後認為含
    有第1 級毒品海洛因，而扣案晶體1 包（驗前淨重3.4183公
    克，驗後淨重3.4182公克），經送驗後為第2 級毒品甲基安
    非他命，此有行政院衛生署草屯療養院100 年2 月22日草療
    字鑑字第1000200138號鑑定書影本1 紙（參見本院卷宗）附
    卷可參；而上揭海洛因、甲基安非他命分別係被告於犯罪事
    實欄一(一)(二)所示之施用海洛因、甲基安非他命後所剩餘；至
    扣案之注射針筒1 支、塑膠袋3 個，亦均係被告所有供其前
    揭施用第1 級毒品海洛因所用之物，業經被告於本院審理中
    陳述明確。另查：
  (一)被告係於99年11月17日下午6 時36分，經警方採集被告尿液
    送驗結果，分別呈嗎啡、甲基安非他命陽性反應，此有詮昕
    科技股份有限公司99年12月3 日報告編號9B240055號濫用藥
    物尿液檢驗報告及委託檢驗尿液代號與真實姓名對照認證單
    各1 份（參見偵查卷宗第76頁、第45頁）附卷可稽，足見被
    告確有施用第1 、2 級毒品海洛因、甲基安非他命各1 次之
    事實，應可認定。
  (二)按海洛因施用入人體後水解還原成嗎啡，再循嗎啡之代謝方
    式排出體外，業據行政院衛生署藥物食品檢驗局73藥檢壹字
    第030221號函說明綦詳，且依醫學臨床實驗及根據英國藥學
    會出版Isolation and Indentification of Drugs一書第2
    版載明：口服或注射海洛因後可快速吸收，並於血液中迅速
    代謝成6 —乙醯嗎啡，然後轉變成嗎啡；再毒品施用後於尿
    液、血液中可檢出之最大時限，與施用劑量、施用頻率、施
    用方式、施用者飲水量之多寡、個人體質、檢體收集時間點
    及所用檢測方法之靈敏度等因素有關，因個案而異，一般於
    尿液中可檢出之最大時限，古柯鹼為施用後1 至4 天、海洛
    因為2 至4 天、嗎啡為2 至4 天、大麻為1 至10天、安非他
    命為1 至4 天、甲基安非他命為1 至5 天、MDMA為1 至4 天
    、MDA 為1 至4 天、Ketamine為2 至4 天等語，業經行政院
    衛生署管制藥品管理局92年7 月23日管檢字第0920005609號
    函載明明確。另純甲基安非他命之游離基為無色或淡黃色之
    油狀物，具輕微腥味、胺臭，而實際上甲基安非他命多以鹽
    酸鹽或硫酸鹽存在，形成白色、微帶苦味之結晶性粉末或似
    冰糖之片狀結晶，該結晶極易溶於水或酒精，目前國內發現
    的均為甲基安非他命之鹽酸鹽，可以口服、鼻吸、煙吸或注
    射等方式施用等語，亦經行政院衛生署管制藥品管理局93年
    2 月9 日管宣字第0930001092號函載明明確。是參酌前揭報
    告，被告自白於前揭時間分別有施用第1 級毒品海洛因、第
    2 級毒品甲基安非他命各1 次之犯行等語，核與事實相符，
    應堪採信。
  (三)施用第1 、2 級毒品為犯罪行為，毒品危害防制條例第10條
    定有處罰明文。故施用第1 、2 級毒品者，依前揭規定本應
    科以刑罰。惟基於刑事政策，對合於一定條件之施用者，則
    依同條例第20條、第23條之規定，施以觀察、勒戒及強制戒
    治之保安處分。毒品危害防制條例於92年7 月9 日修正公布
    ，自93年1 月9 日施行，其中第20條、第23條將施用毒品之
    刑事處遇程序，區分為「初犯」及「5 年內再犯」、「5 年
    後再犯」。依其立法理由之說明：「初犯」，經觀察、勒戒
    或強制戒治後，應為不起訴處分或不付審理之裁定；經觀察
    、勒戒或強制戒治執行完畢釋放後，「5 年內再犯」者，因
    其再犯率甚高，原實施之觀察、勒戒及強制戒治既已無法收
    其實效，爰依法追訴或裁定交付審理。至於經觀察、勒戒或
    強制戒治執行完畢釋放後，「5 年後再犯」者，前所實施之
    觀察、勒戒或強制戒治已足以遮斷其施用毒品之毒癮，為期
    自新及協助其斷除毒癮，仍適用「初犯」規定，先經觀察、
    勒戒或強制戒治之程序。從而依修正後之規定，僅限於「初
    犯」及「5 年後再犯」二種情形，始應先經觀察、勒戒或強
    制戒治程序。倘被告於5 年內已再犯，經依法追訴處罰，縱
    其第3 次（或第3 次以上）再度施用毒品之時間，在初犯經
    觀察、勒戒或強制戒治執行完畢釋放5 年以後，已不合於「
    5 年後再犯」之規定，且因已於「5 年內再犯」，顯見其再
    犯率甚高，原實施觀察、勒戒或強制戒治，已無法收其實效
    ，即應依該條例第10條處罰（最高法院95年度第7 次刑事庭
    會議決議、最高法院97年度第5 次刑事庭會議決議要旨參照
    ）。經查，被告前於87年間因施用毒品案件，經本院以87年
    度毒聲字第982 號裁定送勒戒處所觀察、勒戒後，認有繼續
    施用毒品之傾向，經本院以87年度毒聲字第1134號裁定令入
    戒治處所施以強制戒治，並以88年度毒聲字第1620號裁定停
    止戒治付保護管束，復以88年度毒聲字第2442號裁定撤銷停
    止戒治令入戒治處執行所餘之強制戒治期間，88年11月7 日
    強制戒治執行完畢釋放，經臺灣彰化地方法院檢察署檢察官
    以89年度戒毒偵字第498 、499 、500 、501 號為不起訴處
    分確定；復於前揭強制戒治執行完畢釋放5 年內，於91年間
    因連續施用第1 、2 級毒品案件，經本院於91年9 月25日以
    91年度訴字第758 號刑事判決各判處有期徒刑8 月、7 月，
    應執行有期徒刑1 年，並於91年10月14日確定等情之事實，
    此有臺灣高等法院被告前案紀錄表、臺灣彰化地方法院檢察
    署刑案資料查註紀錄表各1 份附卷可參。被告前既曾因施用
    毒品案件，經強制戒治後，復於強制戒治執行完畢釋放後5
    年內，再犯施用毒品罪，經法院判處罪刑，嗣後業經確定，
    被告於犯罪事實欄一(一)(二)所示時間分別再度施用海洛因、甲
    基安非他命之犯行等情，即均非屬毒品危害防制條例第20條
    第3 項所定「5 年後再犯」之情形，檢察官逕行起訴，要無
    不合。依前開說明，本案被告上開所為，係於強制戒治執行
    完畢釋放後5 年內，再犯施用毒品罪，且經法院判處罪刑後
    ，各再度犯本案之毒品危害防制條例第10條第1 、2 項施用
    第1 、2 級毒品罪，本案事證明確，被告上開犯行，均應堪
    認定。
三、按海洛因、甲基安非他命分別為毒品危害防制條例第2 條第
    2 項第1 、2 款所明定之第1 、2 級毒品。核被告於犯罪事
    實欄一(一)部分所為，係犯毒品危害防制條例第10條第1 項之
    施用第1 級毒品罪；就犯罪事實欄一(二)部分所為，係犯毒品
    危害防制條例第10條第2 項之施用第2 級毒品罪。被告各次
    持有第1 、2 級毒品進而施用，其持有之低度行為分別為施
    用之高度行為所吸收，均不另論持有毒品之罪。被告所犯上
    開2 罪，罪名各別，行為互異，應分論併罰。又依赦免法第
    1 條明文，減刑係屬赦免之一種寬典，是被告之刑期因減刑
    條例實施而赦免，則其究否構成累犯，應自該赦免之翌日起
    算至本件犯罪行為時，是否在5 年以內為斷，並非按執行完
    畢之日期起算（最高法院84年度臺非字第94號判決要旨參照
    ）。經查，被告曾於94年間分別因連續施用第1 、2 級毒品
    案件，經本院以94年度訴字第1603號刑事判決各判處有期徒
    刑9 月、8 月，應執行有期徒刑1 年4 月確定；復於94年間
    因竊盜案件，經臺灣臺中地方法院以94年度易字第2152號刑
    事判決判處有期徒刑5 月確定後，上開3 罪經聲請本院以95
    年度聲字第884 號裁定應執行有期徒刑1 年8 月確定後，經
    移送接續執行，並依中華民國96年罪犯減刑條例聲請本院以
    96年度聲減字第841 號裁定就上揭各罪分別減刑為有期徒刑
    4 月、4 月又15日、2 月又15日，並定應執行有期徒刑10月
    確定後，於96年7 月16日因減刑而赦免。復曾於96年間分別
    因施用第1 、2 級毒品案件，經本院以96年度訴字第2485號
    刑事判決各判處有期徒刑8 月、4 月，應執行有期徒刑11月
    確定；又於97年間因施用第1 級毒品案件，經本院以97年度
    訴字第1161號刑事判決判處有期徒刑8 月確定，上開96、97
    年間所犯3 罪經聲請本院以97年度聲字第1527號裁定應執行
    有期徒刑1 年2 月確定；另於97年間因竊盜案件，經本院以
    97年度易字第1302號刑事判決判處有期徒刑3 月確定後，經
    移送接續執行，並於98年8 月31日因縮刑期滿執行完畢等情
    ，此有臺灣高等法院被告前案紀錄表、臺灣彰化地方法院檢
    察署刑案資料查註紀錄表各1 份存卷可考，其受徒刑一部之
    執行而赦免後或受徒刑之執行完畢後，於5 年內故意再犯本
    案有期徒刑以上之2 罪，均應依刑法第47條第1 項之規定，
    論以累犯，並各加重其刑。爰審酌被告施用毒品雖僅戕害己
    身之健康，尚未對他人造成危害，且犯後已坦承犯行，態度
    尚稱良好，然其前因施用毒品案件，經強制戒治執行完畢釋
    放5 年內，再犯施用毒品罪，並由法院判處罪刑確定後，曾
    因中華民國96年罪犯減刑條例減刑出監，仍未能徹底戒絕毒
    品，無視國家對於杜絕毒品犯罪之禁令，猶未能深切體認毒
    品危害己身之鉅，復犯本案施用毒品罪，顯見其無戒毒悔改
    之意等一切情狀，各量處如主文所示之刑，並定其應執行之
    刑。
四、又刑分主刑及從刑，主刑如不成立，從刑即失其附麗；沒收
    為從刑之一種，自應附隨於主刑存在，故毒品危害防制條例
    第18條第1 項所謂「查獲」之第1 、2 級毒品，係指經有罪
    判決事實欄認定與被告犯罪事實有關之毒品而言（最高法院
    98年度臺上字第7330號判決要旨參照）。經查：
  (一)扣案之粉末3 包（分別為驗前淨重2.6932公克，驗後淨重2.
    6921公克；驗前淨重1.8698公克，驗後淨重1.8674公克；驗
    前淨重1.5098公克，驗後淨重1.5064公克），經送驗後認為
    含有第1 級毒品海洛因，而扣案晶體1 包（驗前淨重3.4183
    公克，驗後淨重3.4182公克），經送驗後為第2 級毒品甲基
    安非他命，且分別係被告於犯罪事實欄一(一)(二)所示之施用海
    洛因、甲基安非他命後所剩餘，均已如前述，且該各包裝海
    洛因、甲基安非他命之塑膠袋，業已無法與毒品析離，亦經
    法務部調查局以93年3 月19日調科壹字第09300113060 號函
    釋明確，均屬違禁物，不問是否屬於犯人所有與否，依毒品
    危害防制條例第18條第1 項前段規定，均併予宣告沒收銷燬
    之。又鑑定耗損之毒品，既已滅失，即無庸併予宣告沒收銷
    燬。
  (二)另扣案之注射針筒1 支、塑膠袋3 個均係被告所有供前揭施
    用第1 級毒品海洛因所用之物，業經被告於本院審理中供明
    在卷，已如前述，爰依刑法第38條第1 項第2 款之規定，併
    予宣告沒收。
  (三)至被告所有供施用第2 級甲基安非他命所用之玻璃球吸食器
    ，業經其丟棄等情，亦據被告於本院審理中陳述明確，衡情
    已滅失，爰不併為宣告沒收之諭知，併此敘明。
據上論斷，應依刑事訴訟法第273 條之1 第1 項、第299 條第1
項前段，毒品危害防制條例第10條第1 項、第2 項、第18條第1
項前段，刑法第11條、第47條第1 項、第38條第1 項第2 款、第
51條第5 款，判決如主文。
本案經檢察官趙冠瑋到庭執行職務。
中    華    民    國   100    年    3     月    11    日
                  刑事第八庭          法  官  唐中興
以上證明與原本無異。
如不服本判決應於收受判決後10日內向本院提出上訴書狀，並應
敘述具體理由；其未敘述上訴理由者，應於上訴期間屆滿後20日
內向本院補提理由書（均須按他造當事人之人數附繕本）「切勿
逕送上級法院」。
中    華    民    國   100    年    3     月    11    日
                                      書記官  黃國源
【附錄本案判決論罪科刑法條全文】：
毒品危害防制條例第10條
施用第1 級毒品者，處6 月以上5 年以下有期徒刑。
施用第2 級毒品者，處3 年以下有期徒刑。